最  高  行  政  法  院  裁  定
111年度抗字第190號
抗  告  人  甲○○                                 
法定代理人  陳俞志              
上列抗告人因與相對人內政部間其他請求事件，對於中華民國11
1年4月29日臺北高等行政法院111年度訴字第235號裁定，提起抗
告，本院裁定如下︰
　　主  文
抗告駁回。
抗告訴訟費用由抗告人負擔。
　　理  由
一、按抗告法院認抗告為不合法或無理由者，應為駁回抗告之裁
    定。
二、抗告人因確認權責機關假借疫情，枉法恣意限縮臺灣籍兒童
    跨境親子團聚權，並牴觸兒童權利公約施行法及行政原則之
    事件，提起本件行政訴訟，並聲明：㈠確認「未成年抗告人
    是權利主體」，於公法上法律關係之成立與法律上保障。㈡
    確認管轄範圍內，抗告人之跨境親子團聚權在權責機關假設
    確實依法行政並考量兒童權利公約施行法之競合，於公法上
    法律關係之成立與法律上保障。㈢確認「依法行政」的法，
    包括兒童權利公約、兒童權利公約施行法、公民與政治權利
    國際公約及經濟社會文化權利國際公約施行法，兒童權利公
    約施行法於民國103年11月20日起施行，時至今日已逾7年，
    經抗告人陳情之兒童權益（親子團聚權、父母保護權、受撫
    育權及家庭成長權等權利）受傲慢官僚不法瀆職侵害客觀事
    實，行政措施之改進已無不作為裁量餘地（兒童權利公約施
    行法第4條、第9條）。㈣確認權責機關恣意限縮臺灣籍兒童
    之非臺灣籍親生父母來臺親子團聚，所造成之效果，與其所
    欲保護公共利益，顯失均衡，其限制已屬過當，與憲法第23
    條比例原則不符，而牴觸憲法第22條保障人民探視權、家庭
    團聚權之意旨。㈤確認權責機關未經司法審查，恣意以公權
    力限縮與阻撓親子團聚，該等罔顧人權劣根性怠職寄生米蟲
    之行徑明顯公然牴觸兒童權利公約「不與父母分離原則」及
    「兒童最佳利益原則」。㈥相對人應賠償抗告人被權責機關
    不當枉法侵害親權、人格權、教育權、親子團聚權之損害。
    ㈦相對人應賠償抗告人親生母親被權責機關不當枉法侵害親
    權、探視權、教育權、親子團聚權之損害。㈧相對人應賠償
    抗告人之祖父母因權責機關枉法怠職所被侵害之人格權和退
    休生活之損害。㈨相對人應賠償抗告人法定代理人多年來為
    公益陳情、督促提醒行政公務機關正視兒童權益及營造跨境
    友善環境所被耽誤之歲月及各種付出和犧牲，並多年來面對
    怠職行政官僚傲慢態度所造成身心疲憊、精神痛苦。經臺北
    高等行政法院（下稱原審）111年度訴字第235號裁定（下稱
    原裁定）駁回後，抗告人不服，遂提起本件抗告。
三、本件原裁定以：
　㈠查抗告人提起本件行政訴訟，其訴之聲明第1項至第5項之內
    容，經核均非在訴請確認相對人對抗告人作成任何具體行政
    處分之無效或違法；且上開聲明訴請確認之標的，或在確認
    抽象之法規內容，或在確認行政機關是否有不法侵害抗告人
    或其父母權利之事實，或在確認法規之一般、抽象規範意義
    下，抗告人與其母有跨境親子團聚權，經核也皆非抗告人與
    相對人間具體法律關係存在與否的爭議，並非行政訴訟法第
    6條第1項所稱之公法上法律關係，此部分確認訴訟與現行行
    政訴訟法所容許3種確認訴訟類型不符，起訴不備合法要件
    且不能補正，無從准許，應予駁回。
　㈡至於抗告人聲明第6項至第9項請求相對人賠償損害部分，依
    所訴內容，均在表示國家對其或其父母、祖父母負有侵權賠
    償責任，並以行政機關為相對人，性質上當認依行政訴訟法
    第7條規定合併請求相對人對其須負國家賠償責任。但關於
    此部分聲明請求相對人國家賠償部分，因所提前述確認訴訟
    部分為不合法，應予駁回，則此部分國家賠償之合併請求，
    也失所附麗，並不合法，應併駁回之。　
四、抗告意旨略謂：疫情期間，權責機關基於裁量權，對於臺灣
    籍國人與非臺灣籍親屬「跨境家庭」，作成侵害家庭團聚權
    之一般處分。而禁止未成年當事人之非臺灣籍親生母親來臺
    親子團聚，法律依據為何？其顯枉法恣意忽略兒童權利公約
    施行法之競合及憲法明顯區隔原則。原審故意忽略闡明權和
    兒童權利公約，違反正當法律程序，草率枉法而為裁定。
五、本院查：　　
　㈠行政訴訟法第107條第1項第10款規定：「原告之訴，有下列
    各款情形之一者，行政法院應以裁定駁回之。但其情形可以
    補正者，審判長應先定期間命補正：……起訴不合程式或不
    備其他要件者。」同法第6條第1項規定：「確認行政處分無
    效及確認公法上法律關係成立或不成立之訴訟，非原告有即
    受確認判決之法律上利益者，不得提起之。其確認已執行而
    無回復原狀可能之行政處分或已消滅之行政處分為違法之訴
    訟，亦同。」可知，行政訴訟法所規範得提起確認訴訟之訴
    訟類型有「確認行政處分無效訴訟」、「確認公法上法律關
    係成立或不成立訴訟」及「確認已執行而無回復原狀可能之
    行政處分或已消滅之行政處分為違法訴訟」3種。其中，確
    認行政處分無效或違法之訴訟，所謂「行政處分」係指中央
    或地方機關就公法上具體事件所為之決定或其他公權力措施
    而對外直接發生法律效果之單方行政行為。而確認公法上法
    律關係成立或不成立訴訟，其所稱之公法上法律關係，乃指
    特定生活事實之存在，因法規之規範效果，在兩個以上權利
    主體（人）間所產生之權利義務關係，或產生人對權利客體
    （物）間之利用關係。行政法上法律關係之成立有直接基於
    法規規定者，亦有因行政處分、行政契約或事實行為而發生
    者。至法規、行政行為及事實均非法律關係之本身，故皆不
    得以其存否為確認訴訟之標的。故若當事人提起之確認訴訟
    非屬上開法定之類型，即應認其起訴係不備要件。又行政訴
    訟法第7條規定：「提起行政訴訟，得於同一程序中，合併
    請求損害賠償或其他財產上給付。」係指向行政法院提起行
    政訴訟，並於同一程序中合併依國家賠償法規定請求損害賠
    償者，屬附帶請求之性質，應以提起之行政訴訟合法為前提
    ，始得合併為請求，如所提起之該行政訴訟因不合法而予以
    駁回，則所合併提起之國家賠償之訴，即因而失所依附，自
    得一併裁定駁回。
　㈡經查，抗告人於原審訴之聲明第1項至第5項之內容，經核均
    非在訴請確認相對人對抗告人作成任何具體行政處分之無效
    或違法；且上開聲明訴請確認之標的，或在確認抽象之法規
    內容，或在確認行政機關是否有不法侵害抗告人或其父母權
    利之事實，或在確認法規之一般、抽象規範意義下，抗告人
    與其母有跨境親子團聚權，經核也皆非抗告人與相對人間具
    體法律關係存在與否的爭議，並非行政訴訟法第6條第1項所
    稱之公法上法律關係，參照前開說明，此部分確認訴訟與現
    行行政訴訟法所容許3種確認訴訟類型不符，起訴不備合法
    要件且不能補正，則抗告人此部分之起訴因不備要件而不合
    法，無從准許，應予駁回。至於抗告人訴之聲明第6項至第9
    項，係依行政訴訟法第7條規定合併請求賠償，非可單獨提
    起之行政訴訟，即因而失所依附，自應併予駁回。從而，原
    裁定駁回抗告人在原審之訴，核無違誤。抗告意旨仍執詞求
    予廢棄原裁定，難認有理由，應予駁回。　　　　　　　
六、據上論結，本件抗告為無理由。依行政訴訟法第104條、民
    事訴訟法第95條、第78條，裁定如主文。
中　　華　　民　　國　　111　 年　   8　  月　  18    日
                    最高行政法院第二庭
                        審判長法官　帥  嘉  寶  
                              法官　林  玫  君 
                              法官　李  玉  卿
　　　　　　　　　　　　　　　法官  洪  慕  芳
　                            法官　鄭  小  康
　　　　　　　　　　　　　　　 
以  上  正  本  證  明  與  原  本  無  異
中　　華　　民　　國　　111　 年　   8　  月　  18    日
                              書記官　徐  子  嵐